臺灣臺南地方法院刑事判決　　　　　　　　　　　　　九十三年度訴字第九六一號
　　公　訴　人　臺灣臺南地方法院檢察署檢察官
　　被　　　告　乙　○　○
　　選任辯護人　蘇　文　奕
　　　　　　　　郁　旭　華
　　　　　　　　陳　郁　芬
右列被告因違反毒品危害防制條例案件，經檢察官提起公訴（九十二年度偵字第一一
一七四號），本院判決如左：
    主  文
乙○○共同連續販賣第一級毒品，處有期徒刑拾年，褫奪公權陸年。
扣案第一級毒品海洛因貳拾包（驗餘合計淨重拾點零肆公克，空包裝袋重捌點伍
壹公克，純質淨重陸點肆伍公克）沒收銷燬之，販賣毒品所得新臺幣貳仟元沒收，空
夾鍊袋捌佰拾捌個沒收。
    事  實
一、乙○○與甲○○（業經臺灣高等法院臺南分院於民國九十三年五月二十七日，以
    九十三年度上訴字第二五六號判處有期徒刑八年，褫奪公權五年）共同基於意圖
    營利之犯意聯絡，於九十二年十月十四日早上某時許，由乙○○先行出資新臺幣
    （下同）十萬五千元，在臺南縣永康市○○○街五一巷三九號五樓之一乙○○租
    屋處，向綽號「黑狗」之不詳姓名年籍成年男子，販入驗餘淨重一三‧○四公克
    之第一級毒品海洛因（以下稱海洛因），並在同日十五時三十分許，由乙○○及
    甲○○將之分裝為○‧六公克八小包、○‧七公克四小包、○‧八公克五小包、
    ○‧九公克一小包、一‧二公克三小包、二‧一公克二小包（以上均為毛重，另
    上開十萬五千元尚一併購得與本案無關之第二級毒品安非他命，驗餘淨重約一三
    ○‧九五公克），欲伺機販賣予不特定人賺取暴利。隨後乙○○與甲○○共同基
    於前開販賣海洛因之概括犯意聯絡，於當日十七時許，乙○○欲以二千元代價販
    賣海洛因一小包給綽號「阿良」成年男子，待「阿良」於當日十七時二十分許，
    前往乙○○上開租屋處大樓樓下等候時，乙○○在上開大樓五樓之一交付前開分
    裝完畢之其中一包海洛因（含袋重零點六公克）給甲○○，要甲○○交給樓下購
    買者「阿良」，甲○○隨即下樓，與「阿良」交易，「阿良」先交給甲○○二千
    元後，在甲○○尚未交付海洛因給「阿良」時，即遭正在當地勘查地形之警員許
    明富當場逮捕，而販賣未遂，並當場在甲○○身上起出海洛因一包及販賣毒品所
    得二千元，「阿良」則趁機逃逸。嗣後警員隨即帶同甲○○前往前揭乙○○租屋
    處，經其同意搜索後，再查獲前開已分裝完之海洛因二十二小包、分裝用夾鏈袋
    八百十八個等物。
二、案經臺南市警察局第一分局報告臺灣臺南地方法院檢察署檢察官偵查起訴。
    理  由
一、訊據被告乙○○固坦承有於上開時地出資三萬五千元，向綽號「黑狗」之不詳姓
    名成年男子，購買上開數量之海洛因，惟矢口否認上開購買行為乃意圖營利而販
    入，辯稱：「我是要買來吸食的」云云（見本院卷第五六頁），另矢口否認有與
    共同被告甲○○販賣海洛因一包予綽號「阿良」之不詳姓名成年男子，辯稱：「
    我並沒有拿海洛因給甲○○，要他轉交給『阿良』，我不知道有這件事」云云（
    見偵查卷第二九頁），經查：
  (一)本案扣案物品有海洛因二十三小包、空夾鍊袋八百十八個、新臺幣二千元，有扣
    押書一份（見警卷第三三頁，偵查卷第六頁，與本案無關之扣押物品茲不贅引）
    、蒐證照片影本十六張（見警卷第二三頁至第二七頁）附卷可憑。扣案毒品經法
    務部調查局鑑定結果，確實為第一級毒品海洛因（共二十三包，驗餘合計淨重十
    三‧○四公克，空包裝袋重八‧五一公克，純質淨重六‧四五公克），有該局九
    十二年十一月十二日調科壹字第二○○○○四五四九鑑定通知書一份在卷可稽（
    見本院卷第四頁）。上揭扣案物品，被告乙○○始終供稱為其所有（見警卷第二
    頁、偵查卷第三五、四三頁，本院卷第五八、第一七○頁），惟九十二年十月十
    五日偵查中及九十三年十二月二十九日審理中，又反覆其詞表示海洛因非伊所有
    ，乃共同被告甲○○及證人丁○○所合資購買云云（見偵查卷第九、十頁，本院
    卷第一七五頁）。
  (二)有關被告乙○○有否與甲○○共同販入海洛因二十三包部分：
    1.證人即共同被告甲○○於本院審理時具結後證稱：「扣案海洛因是我與乙○○
      二人一起買的，但是我沒有那麼多錢，乙○○就跟『黑狗』自己接洽先出資購
      買，九十二年十月四日『黑狗』送海洛因時，我並不在場。後來當天下午我與
      乙○○就在屋內吸食毒品及用夾鍊袋分裝海洛因」等語（見本院卷第一五六、
      一五七、一五九頁），核與其在警訊及偵查時所為陳述一致相符（見警卷第五
      頁，偵查卷第七三頁）。證人雖於九十二年十一月二十四日偵查中否認共同販
      入海洛因（見偵查卷第四四頁），惟其於本院審理時已證稱「我之前說的不實
      在，那是為了我自己要辯護」等語（見本院卷第一六三、一六四頁），其於偵
      查中亦稱那次是「我怕據實陳述會害到乙○○，該次偵訊我說謊話」等語（見
      偵查卷第七三頁），上開偵查中有利於被告乙○○之證述，既經證人親自二次
      予以否認，自應予以彈劾而認九十二年十一月二十四日所為證述為不可採。是
      證人甲○○之證述並無所謂有明顯不一或重大瑕疵之情事存在，於本院所為證
      詞當為可信。
    2.證人丁○○雖於本院審理時，經本院先告以刑事訴訟法第一百八十一條之拒絕
      證言權後，表示願意作證（見本院卷第一三八頁），經具結後，於交互詰問過
      程中，經檢察官請求隔離訊問後，證人旋即表示「我不想作證了」、「剛剛他
      們兩位在場，我才要作證，現在他們二人不在場，我現在不想作證了」等語（
      見本院卷第一四五頁），交互詰問完畢後經審判長補充訊問「為何剛剛被告在
      時想要作證，現在不在，就不想作證」，證人回答「我就是不想作證了」等語
      （見本院卷第一四八頁）。是證人丁○○於本院審理時，明顯抗拒而有壓力，
      難期望證人此次證述所言全屬真實，本院依據刑事訴訟法第一百五十五條第一
      項對於證據證明力之判斷，認為證人於該審判期日所為之證述全不具證明力，
      以避免證人用刻意隱瞞之真實或真假互雜之說詞，遽而不正影響法院對於發現
      真實之判斷。雖證人前開證述全無證明力，惟其於警訊及偵查中始終陳稱：「
      我到乙○○住處約三十分鐘後，乙○○有從抽屜取出毒品在桌上分裝」等語（
      見警卷第七頁背面，偵查卷第三七頁背面），與審判中所為陳述不符（見本院
      卷第一四三頁），惟因其於警訊及偵查中所為證詞，於時間、地點及所為描述
      之事實情狀均高度一致，應具有較可信之特別情況，依據刑事訴訟法第一百五
      十九條之一第二項、第一百五十九條之二規定，自有證據能力，仍可作為被告
      乙○○確實分裝海洛因毒品之不利認定。
    3.又被告雖辯稱扣案毒品是其與甲○○、丁○○三人共同購買云云，惟此經證人
      甲○○證稱應是其與乙○○共同購買；且有關上開毒品價金之交付情況，被告
      乙○○辯稱「我們三人當場一人拿出三萬五千元出來，交給『黑狗』，『黑狗
      』當場點收無誤」（見本院卷第一七六頁），惟證人甲○○係證稱「是乙○○
      先出錢，我以後再慢慢還他」「『黑狗』送毒品給乙○○時，我並不知道」等
      語（見本院卷第一六七、一六八頁），兩者顯有不合，更遑論證人丁○○於本
      院乃陳述「二萬元交給乙○○購買」云云（見本院卷第一五○、一五一頁，由
      此益見證人丁○○於本院所為證詞之證明力全不可採），是被告所為有利於己
      之辯解，無從憑信，實不足採。
  (三)有關被告乙○○有否與甲○○共同販賣海洛因予「阿良」部分：
    1.證人即臺南市警察局第一分局文化派出所警員許明富證稱：「本案是我與另一
      位同仁查獲，當天是接獲住戶報案說前開地點可能有在作毒品買賣，我們便先
      去勘查地形，去的時候並不知道有人會買賣毒品。我們約下午五點左右抵達，
      約十分鐘後有一位男子出現【嗣後確認為綽號『阿良』男子」】，並且在撥打
      電話，過二、三分鐘，就看到有人【嗣後確認為甲○○】下樓直接走向『阿良
      』，我當場看到『阿良』當場交付二千元給甲○○，而甲○○要直接把一包白
      色的東西【嗣後確認為海洛因】交給『阿良』時，我們隨即上前逮捕。當時只
      有兩名警察，我們一人追一個，甲○○個子比較大，反應比較慢，『阿良』則
      瘦瘦高高跑的很快，另一名同事去追『阿良』追不到，又擔心我一個人無法應
      付甲○○，才調回頭來幫我。我當場在甲○○身上搜出海洛因一包及『阿良』
      交付的二千元，嗣後又在樓上查獲在場的乙○○、丁○○及扣案物品」等語（
      見本院卷第一二七頁至第一三三頁），核與其在偵查中經具結後所為證詞相符
      （見偵查卷第七十頁至第七二頁），並與其所製作職務報告書之內容一致（見
      警卷第九頁），而證人前於另案臺灣高等法院臺南分院九十三年度上訴字第二
      五六號被告甲○○與乙○○共同販賣海洛因案件作證時，亦為相同之證述（見
      該案刑事卷第七一頁至第七三頁），足認證人所為之證述乃明確真實。雖辯護
      意旨以被告所有和信電訊0000000000號行動電話，於九十二年十月
      十四日下午五時三十分證人所稱查獲之時間，並無通聯紀錄，用以指摘證人所
      為陳述不實，惟查：證人許明富平日並無刻意記憶精確時間之習慣，查獲當日
      亦未與同仁、警局甚至標準時間之時鐘對錶，業據其證述在卷（見本院卷第一
      三四頁至第一三七頁），所記憶查獲時間下午五時三十分許，難免有所誤差，
      但縱使誤差值在十分鐘前後，亦屬合理；而上開通聯紀錄最後一筆通聯紀錄乃
      五時二十分許，有通聯紀錄磁片一片及列印之通聯紀錄節本一份附卷可稽（見
      偵查卷第六四、六五頁，本院卷第三六頁），此亦與本案查獲之時間相當。是
      尚難以此論斷證人所言不實，辯護意旨以此彈劾證詞之憑信性，應不足採。
    2.證人即共同被告甲○○於本院審理時具結後證稱：「我認識『阿良』，當天下
      午『阿良』有打幾通電話來，我有接聽，『阿良』打電話來要海洛因，我有跟
      乙○○說，經過乙○○的同意，乙○○並將海洛因分裝好放在桌上，我才下去
      樓下拿海洛因給『阿良』，『阿良』是要我將二千元拿給乙○○」等語（見本
      院卷第一五九頁至第一六一頁、第一六七、一七○頁），核與其在九十二年十
      月二十八日所為證述相符（見偵查卷第二四頁），所為證述已真實明確。證人
      雖於九十二年十一月二十四日偵查中全盤否認，惟上開證述業經其否認為真實
      ，已如前述；此外，證人於臺灣高等法院臺南分院九十三年度上訴字第二五六
      號被訴與乙○○共同販賣海洛因案件時，雖僅坦承是乙○○要伊將海洛因拿給
      「阿良」，其餘辯稱「『阿良』的人我並不認識，我只是幫乙○○拿毒品給『
      阿良』的人，並不是交易毒品」云云（見該案刑事卷第七四頁），惟此與本院
      所為證詞不合，且上開陳述乃其身為被告時所為卸責之詞，不足採信。
    3.至於辯護意旨以證人丁○○於前案審理時，無法具體指證究竟是乙○○或甲○○與「阿良」以手機聯絡交易毒品（見臺灣高等法院臺南分院九十三年度上訴
      字第二五六號甲○○被訴共同販賣海洛因刑事卷第七一頁），用以證明被告乙○○未與「阿良」作毒品交易（見本院卷第一九○頁）。惟查上開共同販賣海
      洛因予「阿良」之事實，已據證人甲○○證述明確，而證人丁○○於本院所為
      證詞明顯閃爍推託，又抗拒作證，經本院認定該次所為證詞全不具證明力，已
      如前述，雖證人丁○○於本院所為證詞經彈劾後為不可採，惟其於警訊及偵查
      中始終明確證稱「有聽聞有人打手機向乙○○討海洛因，乙○○叫甲○○拿到
      樓下」等語（見警卷第七頁背面，偵查卷第三七、三八頁），是證人丁○○之
      證詞除不能作為有利於被告之認定，反而可作為被告乙○○與甲○○共同販賣
      海洛因予「阿良」之佐證。辯護意旨以究竟何人接聽電話，用以脫免被告罪責
      ，尚不足採。
    4.此外，扣案海洛因驗餘淨重十三‧○四公克，另本案扣得第二級毒品安非他命
      總淨重約一三○‧九五公克（見臺灣高等法院臺南分院九十三年度上訴字第二
      五六號刑事卷第三七頁所附內政部警政署刑事警察局鑑驗通知書），而被告乙○○自承上開全部毒品乃以十萬五千元之價格購得（見本院卷第一七六頁），
      雖本件被告並未陳明海洛因及安非他命所分別支付之價金為何，惟衡諸海洛因
      交易價格恆較安非他命為高，兩者若刻意以五比一之過高差額價格計算【亦即
      ：設例海洛因較安非他命之價格高出五倍，則本案海洛因驗餘淨重十三‧○四
      公克，以五倍約略換算為六十五公克，而安非他命總淨重約一三○‧九五公克
      ，兩者比例即為一比二。以此作為計算基礎，總價金十萬五千元，比例上應係
      以三萬五千元購得海洛因，七萬元購得安非他命】，且本案海洛因係以一包二
      千元之價格賣出，扣案海洛因又分裝成二十三包，則預計賣出之全部總價約為
      四萬六千元，以此與上開業經高估之三萬五千元販入價格比較，足見被告自係
      以較低價格販入，再以較高價格售出，從中賺取差額利潤圖利。
  (四)綜上，扣案海洛因乃被告乙○○與甲○○所共同購買，至於由何人先行出資，並
    不影響共同購買之認定，且販入之海洛因係由被告乙○○與甲○○共同以夾鍊袋
    分裝，而販賣價格又比所購得金額明顯為高，另證人許明富業已證實同案被告甲○○與「阿良」當時確實正從事海洛因交易，並當場扣得海洛因一包及二千元毒
    品交易所得，而證人甲○○亦證稱上開海洛因一包乃「阿良」與伊及乙○○聯絡
    後，由乙○○分裝完畢，再令甲○○下樓交付予「阿良」。是被告乙○○辯稱未
    與甲○○共同販買海洛因予「阿良」，顯不足採。自應認被告乙○○有與甲○○
    從事毒品販賣，且有犯意聯絡及行為分擔，而為共同正犯。本案事證明確，被告
    乙○○與甲○○共同販賣海洛因之犯行應堪認定。
二、論罪科刑：
  (一)按海洛因係毒品危害防制條例第二條第二項第一款所明定之第一級毒品。而被告
    於九十二年十月十四日行為後，毒品危害防制條例已於九十二年七月九日修正公
    布，並於九十三年一月九日施行，然修正後同條例第四條，僅增訂第四項而已，
    其餘均未修正，且被告所犯法條修正前後，刑度均屬相同，應無新舊法比較適用
    之問題。
  (二)另按販賣毒品罪，以行為人有營利之目的意思，而販入或賣出毒品或二者兼而有
    之之行為者，為其構成要件。並不以販入後復行售出為必要，如本於營利之意圖
    而販入，其販賣罪即屬成立，縱令其販入時，並具有非法施用之意圖，亦不影響
    其同時存有出售營利之意圖，仍無解於非法販賣既遂罪之成立（最高法院九十三
    年度台上字第五一七九號刑事判決意旨參照）。查被告乙○○為警查獲時，經其
    同意對之實施採尿，送臺南市衛生局以免疫法、ＴＯＸＩ—ＬＡＢ分析法檢驗，
    其中嗎啡及安非他命類均呈陽性反應，並因此經法院判處有期徒刑一年二月確定
    ，有該局出具之尿液檢驗成績書一紙及刑事判決一份在卷可憑（見本院卷第一○
    二頁至第一○七頁），縱被告乙○○時而抗辯未曾施用海洛因（見本院卷第九三
    頁），時而抗辯僅這次試用吸食海洛因（見本院卷第一七五、一七六頁），惟上
    開施用海洛因情事，仍無礙本件販賣毒品罪之成立。
  (三)被告乙○○販入海洛因一次，其後又賣出海洛因一次未遂，核其所為，係違反毒
    品危害防制條例第四條第一項販賣第一級毒品既遂罪，同條第六項、第一項販賣
    第一級毒品未遂罪。持有第一級毒品之低度行為，已為販賣之高度行為所吸收，
    不另論罪。而已著手於販賣毒品行為之實行而不遂部分，為刑法第二十五條之未
    遂犯。被告乙○○與甲○○就上開犯行，彼此間有犯意聯絡及行為分擔，應論以
    共同正犯。其先後販入毒品一次既遂，賣出毒品一次未遂，時間緊接，構成要件
    相同，且係基於概括犯意反覆為之，為刑法第五十六條之連續犯，應論以一罪，
    因法定刑為死刑、無期徒刑，依刑法第六十四條第一項、第六十五條第一項之規
    定，不得加重。另被告販入海洛因一次，賣出海洛因則僅一次，且數量非鉅（雖
    二十三包，但驗餘純質淨重僅六‧四五公克），所得利益亦屬有限，僅二千元，
    且賣出未遂，與大型盤商動輒以大型海洛因磚塊販賣之情形尚屬有別，但本件法
    定刑為死刑或無期徒刑，被告所犯情輕法重，縱宣告本罪之最輕法定刑無期徒刑
    仍屬過重，其犯罪情節衡情尚有可憫恕之處，並參酌我國刑法係採教育刑主義，
    苟予長期教育改造，或可令其改過遷善，達防衛社會之目的，因認無予以終身禁
    錮之必要，依刑法第五十九條之規定減輕其刑。
  (四)爰審酌被告素行不佳，有臺灣高等法院被告全國前案紀錄表一份附卷可按（見本
    院卷第五頁至第十五頁），其為貪圖不法利益，販賣毒品供人施用，戕害自身及
    他人身心健康至鉅，嚴重危害社會秩序，犯罪後復否認犯罪，未見悔意，並其犯
    罪所得、販賣次數及期間等一切情狀，量處如主文所示之刑，以資懲儆。且依犯
    罪之性質，本院認有宣告褫奪公權之必要，依刑法第三十七條第二項規定，併宣
    告褫奪公權六年。
  (五)扣案毒品二十三包（驗餘合計淨重十三‧○四公克，空包裝袋重八‧五一公克，
    純質淨重六‧四五公克），乃經查獲並鑑定為第一級毒品海洛因，應依毒品危害
    防制條例第十八條第一項前段規定沒收銷燬之；另扣案之空夾鍊袋八百十八個，
    為被告乙○○所有供犯本罪所用之物，依刑法第三十八條第一項第二款、第三項
    規定宣告沒收之（至扣案與本案無關之扣押物品，或為供施用毒品之用，或為非
    本案犯罪事實所應審理之物，均非本罪之物或違禁物，不予宣告沒收，茲不贅述
    ）。另扣案被告販售予「阿良」海洛因一次所取得之二千元，雖販出未遂，仍屬
    本案犯罪所得，亦應依毒品危害防制條例第十九條第一項之規定併予宣告沒收。
據上論斷，應依刑事訴訟法第二百九十九條第一項前段，毒品危害防制條例第四條第
一項、第六項、第十八條第一項前段、第十九條第一項，刑法第十一條前段、第二十
八條、第五十六條、第五十九條、第三十七條第二項、第三十八條第一項第二款，判
決如主文。
本案經檢察官丙○○到庭執行職務。
中      華      民      國      九十四      年     一     月    十二    日
                                臺灣臺南地方法院刑事第四庭
                                      審判長法  官   張瑛宗
                                            法  官   周紹武
                                            法  官   李東柏
右正本證明與原本無異。
如不服本判決，應於判決送達後十日內向本院提出上訴狀( 應附繕本 )。
                                            書記官   李國敬
中      華      民      國      九十四      年     一     月    十二    日
附錄本案論罪科刑法條全文：
毒品危害防制條例第四條第一項、第六項
製造、運輸、販賣第一級毒品者，處死刑或無期徒刑；處無期徒刑者，得併科新臺幣
一千萬元以下罰金。
前五項之未遂犯罰之。
